臺灣臺中地方法院刑事判決　　　　　　　96年度易字第3332號
聲　請　人　臺灣臺中地方法院檢察署檢察官
被　　　告　丙○○
　　　　　　　　　　　號
選任辯護人　吳中和　律師
上列被告因詐欺案件，經檢察官聲請以簡易判決處刑（95年度偵
字第19872 號、95年度偵第27660 號）及聲請併案審理（95年度
偵第1868號），本院認不宜以簡易判決改依通常程序審理，判決
如下：
    主    文
丙○○幫助連續意圖為自己不法之所有，以詐術使人將本人之物
交付，累犯，處有期徒刑陸月，如易科罰金，以銀元佰元即新
臺幣玖佰元折算壹日。減為有期徒刑月，如易科罰金，以銀元
佰元即新臺幣玖佰元折算壹日。
    事    實
一、丙○○明知他人蒐集存摺、密碼、提款卡等帳戶資料，顯係
    欲以該蒐集來之帳戶遂行財產上犯罪之目的，而將個人帳戶
    出售或出借（租）他人使用，可預見此帳戶足供為詐欺取財
    之人頭帳戶，以收取受騙之人匯入之款項，仍不違背其本意
    ，竟基於幫助詐欺集團詐欺取財之不確定故意，於不詳時間
    、在不詳地點，將其所開設復華銀行文心分行00000000000
    號帳戶及中華郵政股份有限公司臺中漢口郵局帳號00000000
    000000帳戶之存摺、提款卡及密碼提供予姓名、年籍不詳之
    成年詐騙集團成員使用。嗣該詐騙集團成員取得上開帳戶後
    ，旋即與該集團基於意圖為自己不法所有之犯意聯絡，由詐
    騙集團成員分別(1)於民國95年6 月16日上午10時許，撥打電
    話予甲○○，向其詐稱係甲○○之友人需款應急云云，致甲○○陷於錯誤，將於同日上午10時許，將新臺幣（下同）10
    萬元匯至黃安見（檢察官另案偵辦中）所開立新竹國際商業
    銀行臺南分行帳號00000000000 帳戶內，及將7 萬元匯入丙○○所有上開郵局帳戶內。(2)復於同日10時30分許，撥打電
    話予丁○○，向其詐稱係同學鄭儀娟，亟需用錢欲借貸應急
    云云，致丁○○陷於錯誤，將2 萬元匯進丙○○所有上開銀
    行帳戶內。(3)再於同年月17日上午10時30分許，撥打電話予
    乙○○，向其詐稱係表姊羅蘭芳需款2 萬元週轉云云，致乙○○陷於錯誤，將2 萬元匯入丙○○所有前開郵局行帳戶內
    。(4)又於同年月17日上午11時許，撥打電話予戊○○，向戊○○詐稱係邱祖德之妻，亟需18,000元應急云云，致戊○○
    陷於錯誤，將18,000元匯進丙○○所有前開郵局行帳戶內。
    嗣甲○○等人發覺所匯入之款項，經詐騙集團成員提領一空
    ，甲○○等人至此始知受騙，報警處理方知上情。
二、案經戊○○訴由臺中市警察局第二分局、第六分局報告臺灣
    臺中地方法院檢察署檢察官偵查起訴及臺南市警察局第六分
    局報告臺灣臺南地方法院檢察署檢察官聲請本院併案審理。
    理    由
壹、程序方面：
    按被告以外之人於審判外之言詞或書面陳述，除法律有規定
    者外，不得作為證據，刑事訴訟法第159 條第1 項定有明文
    。又被告以外之人於審判外之陳述，雖不符前四條之規定，
    而經當事人於審判程序同意作為證據，法院審酌該言詞陳述
    或書面陳述作成時之情況，認為適當者，亦得為證據。當事
    人、代理人或辯護人於法院調查證據時，知有第159 條第1
    項不得為證據之情形，而未於言詞辯論終結前聲明異議者，
    視為有前項之同意，刑事訴訟法第159 條之5 第1 項、第2
    項亦定有明文。本件告訴人戊○○、被害人甲○○、丁○○
    、乙○○、證人陳明豪、莊永濬分別於警詢時所為陳述，為
    被告以外之人於審判外之陳述，被告及辯護人於本院準備程
    序及審理過程中未聲明異議，依前開刑事訴訟法第159 條之
    5 第2 項之規定，應視為被告同意將該等陳述作為證據，本
    院認告訴人戊○○、被害人甲○○、丁○○、乙○○、證人
    陳明豪、莊永濬於警詢時所為陳述，適宜作為證據，故認渠
    等上述之陳述均具有證據能力。
貳、實體方面：
一、訊據被告丙○○固坦承上開帳戶存摺及提款卡等物均為其自
    行申請所取得，而遭詐欺集團成員做為向告訴人戊○○、被
    害人甲○○、丁○○、乙○○等人詐欺取財時指定匯款之帳
    戶使用等節不諱，惟矢口否認有何幫助詐欺取財之犯行，辯
    稱：伊為還卡債及欠朋友的債務，加上沒有工作收入，於96
    年6 月12日看到報紙廣告刊登代辦貸款之電話，就打電話詢
    問，對方問伊經濟狀況，就說伊可以貸20萬元，但要求將伊
    的帳戶存摺、提款卡及密碼寄到對方的公司，以便製作財力
    證明貸款使用，伊就將所有臺中市○○路郵局、復華銀行文
    心分局、華南銀行中港分行及慶豐銀行文心分行等存摺、提
    款卡及密碼以超峰快遞寄給對方，一星期內伊與對方聯絡，
    但對方跟伊說要收6 千元服務費做為內線疏通費，當時沒有
    那麼多現金，伊母親知道這件事情，她覺得伊被詐騙集團騙
    了，所以要伊去報警將帳戶凍結。伊因為求助無門及年輕無
    法判斷是否為詐欺集團，才將帳戶等物寄出辦理貸款，伊也
    是被害人云云。惟查：
  (一)告訴人戊○○、被害人甲○○、丁○○、乙○○等4 人誤信
    詐騙集團成員上述之不實訊息，因而受騙分別匯入前揭款項
    至被告所使用上開帳戶等節，業據告訴人戊○○、被害人甲○○、丁○○、乙○○等人於警詢中指訴（述）綦詳，復經
    證人陳明豪、莊永濬於警詢中證述無訛，並有內政部警政署
    反詐騙案件紀錄表、臺灣銀行匯出匯款回條聯各2 紙、臺中
    市警察局第五分局文昌派出所受理詐騙帳戶通報警示、詐騙
    電話斷話簡便格式表、臺中市警察局第五分局文昌派出所受
    理各類案件紀錄表、郵政跨行匯款申請書、復華銀行開戶暨
    服務申請書、復華銀行客戶往來明細、通聯調閱查詢單、漢
    口路郵局之帳戶立帳申請書影本及交易明細表、華僑銀行AT
    M 收據、郵政國內匯款執據、臺北市政府警察局文山第二分
    局受理各類案件紀錄表、受理詐騙帳戶通報警示、詐騙電話
    斷話簡便格式表、高雄市政府警察局新興分局受理各類案件
    紀錄表、新興分局中山所受理詐騙帳戶通報警示、詐騙電話
    斷話簡便格式表各1 紙在卷可稽。且被告對於告訴人戊○○
    及被害人甲○○、丁○○、乙○○等人受騙匯款至其所使用
    上述帳戶等事實亦不爭執，足見告訴人及被害人等人受詐欺
    集團成員之欺騙而匯款至被告所有之上述帳戶之事實，應堪
    認定。
  (二)按一般人向金融機構辦理貸款，係在放貸之行庫開設帳戶，
    作為貸款核撥、分期償償之帳戶使用，並無提供其他金融機
    構存摺、提款卡及密碼之必要，被告竟然交付上述郵局、銀
    行帳戶之存摺、提款卡、密碼之行為，依一般之社會經驗觀
    之，顯對辦理借貸並無任何助益，被告此部分辯解，顯難採
    信。再者被告於本院審理時自承因伊積欠銀行卡債約13萬元
    及欠張志豪20萬元債務未償還一節（見本院審理卷第21頁）
    屬實，足見被告經濟陷於困窘，信用不佳，自難透過他人代
    辦而向金融機關取得貸款應急。況且現今不肖之犯罪集團大
    量收購或使用他人之存款帳戶，持以供作犯罪使用，藉此逃
    避查緝之犯罪類型層出不窮，復經媒體廣為披露。參以金融
    帳戶之存摺、提款卡係個人重要之金融理財工具，更無任意
    交由他人使用之理，被告係成年人，且大學肄業，有其本院
    審理筆錄在卷（見本院審理卷第22頁）可按，對此當無不知
    之理。則被告對於收取其所有上開帳戶之存摺、提款卡等物
    之成年人，將用以作為恐嚇取財之不法目的使用，顯然預見
    其發生，並對利用該帳戶作為恐嚇取財使用結果之發生，亦
    不違背其本意，其有幫助恐嚇取財之不確定故意甚明。
  (三)被告雖提出手機簡訊照片2 張，用以證明張志豪於95年7 月
    8 日發簡訊予伊，向伊催討債務云云。惟查，該簡訊係於本
    件告訴人及被害人等人被騙後才發送，其是否實在及與本案
    是有關，已令人生疑。更何況被告提供帳戶予詐欺集團成員
    使用，與其是否確實積欠張志豪債務之事實間並不衝突，難
    以證明其無幫助詐欺之犯意。
  (四)被告雖提超峰快遞收據2 紙及中華股份有限公司通話明細表
    1 份，用以證明確將存摺等物寄予代辦公司辦理貸款及曾與
    辦理貸款之人聯絡云云。惟查，證人即簽收人即莊永濬於警
    詢中證述：伊沒有收到超峰快遞貨號00000000號收據所寄送
    的丙○○所有帳戶存摺、提款卡等物，收據不是伊簽收等語
    （見95年度偵字第19872 卷第117 頁至第118 頁）甚明，足
    見快遞收據充其量僅能證實被告曾委託超峰快遞寄送物品，
    至於被告寄送何物品？為何寄送？被告是否不具有幫助詐欺
    集團詐欺取財之犯意，在在均無從證明。而被告所提出通話
    明細表，亦僅能證明被告自95年6 月12日起至同年月24日止
    與使用0000000000號行動電話者聯絡多次，並無法得知其通
    訊內容，無從認定其未有幫助詐欺之故意。
二、按行為後法律有變更者，適用行為時之法律。但行為後之法
    律有利於行為人者，適用最有利於行為人之法律，刑法第2
    條第1 項定有明文。茲因本件論罪科刑所應適用之刑法法律
    有下列變更，爰比較新舊法如下：
  (一)關於幫助犯之規定，被告於行為時之刑法第30條第1 項、第
  　2 項分別規定：「幫助他人犯罪者，為從犯。雖他人不知幫
  　助之情者，亦同」、「從犯之處罰，得按正犯之刑減輕之」
  　，而95年7 月1 日修正公布施行之刑法第30條第1 項、第2
  　項則規定：「幫助他人實行犯罪行為者，為幫助犯。雖他人
  　不知幫助之情者，亦同。」、「幫助犯之處罰，得按正犯之
  　刑減輕之」，雖有上開文字上之修正，惟此尚非屬修正後刑
    法第2 條第1 項所指法律變更之範圍，並不生比較之問題，
    應適用現行、有效之裁判時法論以幫助犯。
  (二)關於易科罰金之折算標準，94年2 月2 日經總統公布，並於
    95年7 月1 日施行之修正後刑法第41條第1 項修正提高為「
    以新臺幣一千元、二千元、三千元折算一日」，並刪除「因
    身體、教育、職業或家庭之關係，執行顯有困難者」之條件
    ，第2 項增訂「前項規定於數罪併罰，其應執行之刑未逾六
    月者，亦適用之」，而修正前刑法第41條第1 項規定「得以
    一元以上三元以下折算一日（復依修正前罰金罰鍰提高標準
    條例第2 條規定，係就原定數額提高為100 倍折算1 日即銀
    元100 元以上300 元以下折算1 日）」，故關於易科罰金折
    算標準，以修正前之折算標準對被告較為有利，故應依刑法
    第2 條第1 項本文規定，適用修正前刑法第41條第1 項前段
    、修正前罰金罰鍰提高標準條例第2 條規定，定其易科罰金
    之折算標準。
  (三)刑法第339 條第1 項詐欺取財罪，法定刑得科或併科1,000
    元以下罰金，依修正後刑法施行法增訂第1 條之1 ：「九十
    四年一月七日刑法修正施行後，刑法分則編所定罰金之貨幣
    單位為新臺幣，九十四年一月七日刑法修正時，刑法分則編
    未修正之條文定有罰金者，自九十四年一月七日刑法修正施
    行後，就其所定數額提高為三十倍，但七十二年六月二十六
    日至九十四年一月七日新增或修正之條文，就其所定數額提
    高為三倍。」，及刑法第33條第5 款修正為：「主刑之種類
    如下：五、罰金：新臺幣一千元以上，以百元計算之」等規
    定觀之，依修正後之法律，刑法第339 條第1 項詐欺取財罪
    所得科處之罰金刑最高為新臺幣30,000元，最低為新臺幣1,
    000 元，然依被告行為時之刑罰法律，即罰金罰鍰提高標準
    條例第1 條前段規定之提高倍數10倍及修正前刑法第33條第
    5 款規定之罰金最低額1 元計算，則刑法第339 條第1 項之
    詐欺取財罪所得科處之罰金最高為銀元10,000元，最低額為
    銀元10元，若換算為新臺幣，最高額與新法同為新臺幣30,0
    00元，最低額則僅為新臺幣30元。比較上述修正前、後之刑
    罰法律，應以修正前之刑法第33條第5 款之規定較有利於被
    告。
三、按「連續幫助」與「幫助連續」為不同之犯罪態樣，如基於
    概括犯意，多次幫助他人犯罪，為連續幫助，該幫助者有多
    次犯罪行為；如以一幫助行為，幫助他人連續犯罪，則為幫
    助連續，就幫助犯而言，僅有一次犯罪行為（最高法院87年
    度台上字第3865號判決參照），是本件詐欺取財之正犯雖有
    多次詐欺取財之行為，然就被告而言，僅有一次幫助犯罪行
    為，自不得論以連續幫助犯。又刑法上之幫助犯，係指以幫
    助之意思，對於正犯資以助力，而未參與實施犯罪之行為者
    而言（最高法院49年台上字第77號判例參照）。查該詐騙集
    團成員於取得被告提供之前開存摺等物後，基於詐欺取財之
    犯意，意圖為自己不法之所有，向告訴人戊○○及被害人甲○○等人施以詐術，致其等陷於錯誤，遭詐欺集團成員詐騙
    如前揭所示之款項至被告上開帳戶內，使詐欺集團詐得財物
    ，核該詐騙集團成員所為，係犯刑法第339 條第1 項之詐欺
    取財罪。公訴人雖僅就被告幫助詐欺集團詐欺告訴人戊○○
    、被害人丁○○、乙○○等人之犯行，向本院聲請簡易判決
    處刑，惟其餘部分與聲請簡易判決處刑部分為同一事實具有
    實質上一罪之關係，應為聲請效力所及，本院自應併予審理
    ，附此敘明。被告將其所申請上述帳戶存摺等物交予詐騙集
    團成員作為詐欺取財之匯款帳戶使用，顯係基於幫助他人詐
    欺取財之犯意，且所為提供帳戶予他人之行為係屬刑法詐欺
    取財罪構成要件以外之行為，係屬以幫助他人犯罪之意思而
    參與犯罪構成要件以外之行為，是核其所為，係犯刑法第30
    條第1 項前段、第339 條第1 項之幫助詐欺取財罪，應依刑
    法第30條第2 項之規定，減輕其刑。爰審酌被告擅自將其個
    人名義所申請取得之銀行帳戶，提供他人作為詐欺取財之匯
    款帳戶使用，助長犯罪之不良風氣，幫助犯罪者隱匿真實身
    分，增加檢警犯罪偵查之困難性，間接造成更多人之遭受損
    害，其行誠屬可議，迄今未與告訴人戊○○、被害人甲○○
    、丁○○、乙○○等人達成和解，賠償其等所受之損失，惟
    念及被告未實際參與詐欺取財之犯行，可責難性較低，致告
    訴人及被害等人所受騙損失如前述所示之款項，所造成之財
    產損害尚非重大等一切情狀，量處有期徒刑6 月，並諭知易
    科罰金之折算標準，以示懲儆。又被告所犯上開2 罪之時間
    ，係於96年4 月24日以前，且合於中華民國96年罪犯減刑條
    例第2 條第3 款規定之減刑條件，應依該條例規定減其宣告
    刑2 分之1 ，即減為處有期徒刑3 月，並諭知易科罰金之折
    算標準。
據上論斷，應依刑事訴訟法第452 條、第299 條第1 項前段，刑
法第2 條第1 項、第339 條第1 項、第30條第1 項前段、第2 項
、修正前刑法第41條第1 項前段，罰金罰鍰提高標準條例第1 條
前段、修正前罰金罰鍰提高標準條例第2 條，現行法規所定貨幣
單位折算新臺幣條例第2 條，中華民國96年罪犯減刑條例第2 條
第1 項第3 款、第7 條、第9 條，判決如主文。
中　　華　　民　　國　　96　　年　　8 　　月　　6 　　日
              刑事第三庭  審判長  法  官  唐光義
                                  法  官  郭妙俐
                                  法  官  楊萬益
上開正本證明與原本無異。
如不服本判決，應於送達後10日內向本院提出上訴狀（須附繕本
），上訴於臺灣高等法院臺中分院。
                                  書記官  李國敬
中　　華　　民　　國　　96　　年　　8 　　月　　6 　　日
附錄論罪科刑法條：
中華民國刑法第339條：
意圖為自己或第三人不法之所有，以詐術使人將本人或第三人之
物交付者，處五年以下有期徒刑、拘役或科或併科1000元以下罰
金。
以前項方法得財產上不法之利益或使第三人得之者，亦同。
前二項之未遂犯罰之。
